臺灣臺中地方法院刑事判決　　　　　　　95年度易字第3163號
公　訴　人　臺灣臺中地方法院檢察署檢察官
被　　　告　壬○○
　　　　　　　　　　號
　　　　　　甲○○
　　　　　　　　　　號
上列被告等因竊盜案件，經檢察官提起公訴（95年度偵字第1917
5號），本院判決如下：
    主    文
壬○○竊盜，處有期徒刑肆月，如易科罰金，以新臺幣壹仟元折
算壹日。
甲○○收受贓物，處有期徒刑貳月，如易科罰金，以新臺幣壹仟
元折算壹日。
    犯罪事實
一、壬○○於民國95年7月12日凌晨1時許，騎乘機車行經臺中縣
　　大甲鎮○○路上之福德里托兒所附近時，見路旁之「飆檳榔
　　」檳榔攤營業時間已過而無人看守，竟意圖為自己不法之所
　　有，將裝設於該處冷氣口之冷氣推落地面（毀損部分未具告
    訴），再利用該冷氣孔攀爬進入檳榔攤內，竊取負責人乙○○所有之香菸10條（計有七星、大衛杜夫、長壽等品牌香菸
    ）、檳榔數袋、現金新台幣（下同）1千多元及大甲農會存
    摺1本，得手後返家，並將上述經過告訴其妻甲○○而相約
    一同銷贓。洪家慧明知其夫深夜攜回香菸、檳榔等物有違常
    情，係來路不明之贓物，竟仍基於收受贓物之犯意，予以收
    受使用，並於同日22時許，偕同壬○○與不知情之姊姊洪佳
    琪、姊夫陳志雄，至苗栗縣苑裡鎮中苗六線附近之「五月花
    檳榔攤」、「苑裡菁行」、「順發檳榔攤」等檳榔攤沿路兜
    售，而為不知情之「順發檳榔攤」負責人潘明聰以1千元之
    代價購入大衛杜夫牌香菸2條，甲○○並將該販菸所得購買
    日用品花用殆盡，剩餘香菸則由壬○○與甲○○共同抽完，
    上開壬○○竊得之檳榔則因無人購買，連同大甲農會存摺棄
    置在台中縣大甲鎮建興里海邊魚池內。
二、案經台中縣警察局大甲分局報請台灣台中地方法院檢察署檢
    察官偵查起訴。
    理  由
壹、程序部分：按被告之自白，非出於強暴、脅迫、利誘、詐欺
    、疲勞訊問、違法羈押或其他不正之方法，且與事實相符者
    ，得為證據，刑事訴訟法第156條第1項定有明文，被告洪家
    慧雖辯稱其於警詢中自白知悉其與壬○○持以兜售之香菸、
    檳榔是其夫壬○○竊得之贓物，係因員警羅東明講話口氣大
    聲，該次警詢筆錄非出於其任意性，應不具證據能力云云。
    惟查：
  (一)被告洪家慧於95年7月16日之警詢筆錄係由台中縣大甲分局
    西岐派出所員警丙○○詢問、由該所副所長戊○○製作，並
    非由員警羅東明所製作等情，有上開警詢筆錄在卷可稽，員
    警羅東明並未為被告洪家慧製作筆錄，如何能以脅迫方式使
    被告洪家慧於警詢時為自白？況被告壬○○之警詢筆錄由員
    警羅東明製作，被告壬○○就其與被告洪家慧兜售之香菸來
    源，係供稱「是某名騎乘淺綠色機車的友人在大甲鎮○○路
    所交付」，更否認有兜售檳榔之行為，若員警羅東明果有脅
    迫語氣，何以由其真正製作筆錄之被告壬○○反為如此之答
    辯？是被告洪家慧上開辯解，已有可疑。
  (二)再者，經本院當庭勘驗上開警詢錄音帶，被告洪家慧確曾供
    稱「於95年7月12日22時，在苗栗縣苑裡鎮○○路○段雨中苗
    六線路口之『五月花檳榔攤』兜售之檳榔菁仔及香菸來自大
    甲鎮○○里○○路土地公廟旁邊，先生壬○○於當日凌晨1
    點多出去，3點多回來時跟我說的，檳榔用黑色塑膠袋裝著
    ，有跟我說是竊取來的」等語，詢問員警之語氣平和，並無
    威脅、利誘之舉，有本院勘驗筆錄在卷可稽（見本院卷第
    67-77 頁），證人丙○○復證稱「製作筆錄前，被告洪家慧
    有點否認，但經過溝通，告知利害關係後，被告洪家慧才承
    認」、證人戊○○證稱「因為轄區檳榔攤失竊，我們到轄區
    內的中苗六線沿路詢問有無人兜售香煙、檳榔，有檳榔攤業
    者提供監視錄影帶，顯示有人去兜售檳樑，明顯看出是被告
    2人所為，我們就按照錄影帶的畫面去找被告2人。與羅東明
    一同帶被告2人回警局，但羅東明沒有單獨與被告洪家慧在
    一起過，先製作被告壬○○答的筆錄，再至作被告甲○○，
    製作筆錄前有先與被告2人聊天，沒有恐嚇被告2人或有任何
    利益交換」等語（見本院卷第78-79頁）。
  (三)從而，被告洪家慧於警詢之供述，難認有何非任意性可言，
    其陳述均有證據能力，應得為本案之證據。
貳、實體部分：
一、訊據被告壬○○、洪家慧均矢口否認有何竊盜及贓物犯行，
    被告壬○○辯稱：「持向檳榔攤兜售的香菸是弟弟辛○○的
    警察朋友『聰明』交給辛○○，再由辛○○給我；檳榔是案
    發前3、4天向『苑裡菁行』的老闆娘購買的，後來賣不出去
    ，才拿去那些檳榔攤兜售」云云；被告洪家慧辯稱：「香菸
    、檳榔的來源如同我先生壬○○所說，並非如我警詢中所言
    」云云。經查，被告壬○○、洪家慧確於95年7月12日22時
    許，騎乘機車攜帶香菸、檳榔等物，至苗栗縣苑里鎮○○○○○路之「五月花檳榔攤」、「苑裡菁行」、「順發檳榔攤
    」等檳榔攤兜售，最後由「順發檳榔攤」負責人潘明聰以1
    千元之代價購買大衛杜夫牌香菸2條等情，業據證人丁○○
   （五月花檳榔攤負責人）、林顯耀（苑裡菁行負責人）、潘
    明聰於警詢、偵訊及本院審理中證述綦詳（警卷第17-19頁
    、偵查卷第23頁、本院卷第39頁），並有五月花檳榔攤店內
    監視錄影器翻拍照片1張在卷可稽（警卷第26頁），被告2人
    復否認上開香菸、檳榔係被告壬○○竊得之贓物，是本件應
    審究者，為其2人兜售之香菸、檳榔之來源。查：
  (一)被告壬○○雖辯稱持以兜售之香菸，是弟弟辛○○之警察朋
    友綽號『聰明』交給辛○○，再由辛○○給伊的云云，證人
    辛○○亦附和其詞，證稱「95年7月11日下午員警羅東明（
    即綽號『聰明』者）來壬○○家中找我，帶來1包檳榔及1包
    香菸，還拿500元要我出去買6瓶啤酒回來，與我一同喝酒，
    羅東明離開後，發現客廳桌上留有2條大衛杜夫牌香菸，便
    告知壬○○如果自己沒有要抽，可以拿去賣掉」等語（本院
    卷第35-37頁），然此節為證人羅東明所否認，證人羅東明
    證稱：「辛○○曾提供過一些線報，故有專案勤務時有可能
    至辛○○住處，也曾請辛○○喝過酒，並帶1包香煙及1包檳
    榔給辛○○，但時間並不是95年7月11日，而是較95年7月11
    日更早1個月以上的時間，更從未送過2條大衛杜夫牌香菸給
    辛○○」等語（本院卷40-42頁）；而被告壬○○於95年7月
    16日第1次警詢筆錄係證人羅東明所製作，斯時被告壬○○
    就出售予證人潘明聰之大衛杜夫牌香菸來源，係供稱「是1
    名朋友於95年7月12日21時許，騎乘1部淺綠色重機車在大甲
    鎮○○里○○路交付給我的」云云（見警卷第2頁），若該
    大衛杜夫牌香菸確係證人羅東明贈與辛○○之物而遺留在被
    告壬○○家中，被告壬○○大可於證人羅東明為其製作警詢
    筆錄時予以清楚說明，無須在面對羅東明時反杜撰是友人交
    付云云，是被告壬○○就兜售香菸來源之辯解，難以採信。
  (二)被告壬○○雖辯稱「檳榔是案發前3、4天向『苑裡菁行』的
    老闆娘購買的」云云，惟證人庚○○即「苑裡菁行」負責人
    林顯耀之妻於本院證稱「在庭的女子（指被告洪家慧）有跟
    我買過檳榔葉1斤100元，及石灰1斤，也是100元，大約是在
    他們被查獲前3天的時候，次日晚上好像也有來1次，當時我
    在洗澡，只有聽到聲音，是我先生林顯耀在看店，是林顯耀
    跟他們接觸的，我先生告訴我說他們來賣檳榔，我先生說不
    要買，他們就離開了，確實沒有在案發前數日，以1顆8角之
    代價出售900多顆檳榔給壬○○」等語明確（本院卷第33-34
    頁），被告2人並非開設檳榔攤、更非以販售檳榔為業，實
    無須1次向檳榔攤購入大量檳榔，是證人庚○○證稱並未出
    售近千顆檳榔與被告2人等語，應可採信，難認被告壬○○
    持以兜售之檳榔係購自證人庚○○。再者，被告係以沿途尋
    找檳榔攤入內詢問兜售之方式出售檳榔，業據證人丁○○、
    林顯耀、潘明聰證述明確，並非直接詢問證人林顯耀是否願
    意買回，是被告壬○○辯稱因販入之檳榔賣不完才會詢問林
    顯耀是否要買回云云，與事實不符。況被告壬○○於警詢及
    偵訊中均否認有兜售檳榔之行為（警卷第2頁、偵查卷第14
    頁），被告洪家慧亦附和其詞，辯稱「沒有兜售檳榔」云云
    （見偵查卷第14頁），嗣後再改稱有兜售檳榔，兜售之檳榔
    來自證人庚○○云云，前後辯解不一，顯有畏罪情虛之處。
  (三)被告洪家慧就其與被告壬○○沿途兜售之香菸、檳榔係由被
    告壬○○於95年7月12日凌晨1時許，在台中鎮○○鎮○○路
    附近之檳榔攤所竊取一節供述明確，核與被害人乙○○指述
    之失竊情節相符，並有被告2人向五月花檳榔攤兜售之翻拍
    照片1張在卷可稽，應認被告洪家慧於警詢時之自白與事實
    相符而可採信，其與被告壬○○事後辯解，均為卸責之詞，
    本件事證已明，被告2人犯行堪以認定。
二、核被告壬○○所為，係犯刑法第320條第1項之普通竊盜罪（
    查一般檳榔攤固有門窗，並足以蔽風雨，惟檳榔攤乃係一臨
    時性而非密切附著於土地之物，既非住宅，亦非有人居住之
    建築物，而刑法第321條第1項第2款所謂之門扇、牆垣或其
    他安全設備，應係指為保護住宅或有人居住之建築物之安全
    而裝設之安全設備，是自必與住宅、或有人居住之建築物有
    關者，始屬之，茲檳榔攤既非屬住宅或有人居住之建築物，
    則檳榔攤之冷氣口，即非該條款所謂之安全設備）。又核被
    告洪家慧所為，係犯刑法第349條第1項之收受贓物罪。爰審
    酌被告2人之素行、竊取財物之價值雖非甚鉅，然犯罪後一
    再飾詞狡辯，態度不佳，惟念及其等犯罪所得不高等一切情
    狀，分別量處如主文所示之刑，並均諭知易科罰金之折算標
    準，以示懲儆。至公訴人具體求刑處被告壬○○有期徒刑8
    月、被告洪家慧有期徒刑4月等語，本院認依被告2人所犯之
    罪及其犯罪情節，各判處如主文所示之刑，應屬符合罪刑相
    當原則，併此敘明。
據上論斷，應依刑事訴訟法第299條第1項前段，刑法第320條第1
項、刑法第349條第1項、第41條第1項前段，刑法施行法第1之1
條，判決如主文。
本案經檢察官己○○到庭執行職務。
中　　華　　民　　國　　96　　年　　1 　　月　　18　　日
                     台灣台中地方法院刑事第二庭
                         審判長法  官  林清鈞
                               法  官  許金樹
                               法  官  陳姵君
右正本證明與原本無異。
如不服本判決，應於送達後十日內向本院提出上訴狀（須附繕
本），上訴於臺灣高等法院臺中分院。
                               書記官  莊金屏
中　　華　　民　　國　　96　　年　　1 　　月　　18　　日
附錄論罪科刑法條
中華民國刑法第320條
意圖為自己或第三人不法之所有，而竊取他人之動產者，為竊盜
罪，處5年以下有期徒刑、拘役或5百元以下罰金。
意圖為自己或第三人不法之利益，而竊佔他人之不動產者，依前
項之規定處斷。
前二項之未遂犯罰之。
中華民國刑法第349條
收受贓物者，處3年以下有期徒刑、拘役或5百元以下罰金。搬運
、寄藏、故買贓物或為牙保者，處5年以下有期徒刑、拘役或科
或併科1千元以下罰金。
因贓物變得之財物，以贓物論。
